最  高  行  政  法  院  裁  定
109年度年抗字第8號
抗  告  人  吳素貞                                     
相  對  人  教育部                                 
代  表  人  潘文忠              
上列當事人間公立學校教職員退休資遣撫卹條例事件，本院裁定
如下：
　　主  文
抗告駁回。
抗告訴訟費用由抗告人負擔。　
　　理  由
一、緣抗告人前因公立學校教職員退休資遣撫卹條例事件，對新
    北市政府及相對人提起行政訴訟，經臺北高等行政法院（下
    稱原審）107年度年訴字第230號判決，以抗告人訴請撤銷教
    育部訴願決定部分，應以新北市政府為被告，抗告人堅持併
    列核屬贅列，起訴不備訴訟要件，該部分訴不合法，其餘部
    分無理由，爰以更慎重之判決駁回抗告人之訴。抗告人就原
    判決關於併列教育部不合法部分不服，乃提起本件抗告。抗
    告人復於民國109年8月7日提出異議狀，經原審以109年8月1
    4日院禎信股107年訴00230字第1090010360號函（下稱109年
    8月14日號函）復抗告人，抗告人仍不服，爰一併提起抗告
    。
二、抗告意旨略謂：
　㈠抗告人於原審起訴聲明係屬撤銷訴訟及給付訴訟，與行政訴
    訟法第107條第2項規定之撤銷訴訟及課予義務訴訟不同，自
    無同條第1項準用之餘地，原審援引同條第2項準用第1項作
    為裁定駁回之依據，顯有適用法則不當、錯誤之違法。抗告
    人之訴性質屬於主觀訴之合併態樣，訴訟請求除撤銷訴訟以
    外，尚對教育部請求給付廢止合法行政處分補償金，是以抗
    告人臚列教育部為被告，當事人適格且具訴之利益。從原審
    109年8月14日號函可知，原審將二個以上數訴，錯誤解讀為
    一訴，確有違誤。
　㈡原審否定訴願機關非行政訴訟法第24條第1款所謂駁回訴願時
    之原處分機關，係增加法律所無之限制，侵害憲法第16條賦
    予抗告人對於訴願權及行政訴訟權之正當行使，違法且違憲
    。
　㈢按行政訴訟法第218條準用民事訴訟法第233條第2項規定，裁
    定有脫漏或類此情形，依法應為補充之裁定。原審不補寫裁
    定書，僅以院函說項，明顯違反上開規定。另原審於裁判理
    由欄第8段已自承有下裁定但未寫裁定書，對內未將原本送
    閱，對外堅拒製作裁定書正本，且迄今未送達裁定書送達當
    事人，違反行政訴訟法第218條準用民事訴訟法第228條第1
    項、第224條第2項等規定。
三、本院查：
　㈠按行政訴訟法第24條第1款規定：「經訴願程序之行政訴訟，
    其被告為下列機關：一、駁回訴願時之原處分機關。……」而
    原告於訴狀誤列被告機關者，依行政訴訟法第107條第2項準
    用第1項規定，固應定期命當事人補正，但如起訴狀已列適
    格的被告機關，又再贅列其他被告者，對贅列之其他被告，
    應逕以裁定駁回之。本件抗告人於原審起訴時，就撤銷訴訟
    部分，除已列適格之被告即新北市政府外，另贅列訴願機關
    教育部為被告，其贅列教育部為被告部分，自非合法，原審
    予以駁回，亦無不合。再者，原審僅就抗告人訴請撤銷相對
    人教育部訴願決定部分認屬贅列，訴不合法，並非就抗告人
    其他聲明以訴不合法予以駁回，並無抗告意旨所稱適用法則
    不當、錯誤之違法。
　㈡次按「訴訟標的之一部或訴訟費用，裁判有脫漏者，法院應
    依聲請或依職權以判決補充之。」民事訴訟法第233條第1項
    定有明文。上開規定依行政訴訟法第218條規定於行政訴訟
    準用之，是聲請補充裁判，以訴訟標的之一部或訴訟費用之
    裁判有脫漏者為限。經核，原審以109年7月16日107年度年
    訴字第230號判決，就抗告人起訴主張詳予論駁，業就抗告
    人所聲明之事項審理並作成駁回之裁判，並認抗告人之訴為
    一部不合法、一部無理由，而將裁定併入判決，並無裁判有
    脫漏之情事，於法並無不合，其抗告難認有理由，應予駁回
    。
　㈢綜上，本件抗告為無理由，應予駁回。
四、依行政訴訟法第104條、民事訴訟法第95條、第78條，裁定
    如主文。
中　　華　　民　　國　　111 　年　　6 　　月　　9 　　日
                    最高行政法院第二庭
                        審判長法官  帥　嘉　寶　
                              法官　鄭　小　康
                              法官　林　玫　君
                              法官　洪　慕　芳
                              法官　李　玉　卿

以  上  正  本  證  明  與  原  本  無  異
中　　華　　民　　國　　111 　年　　6 　　月　　9 　　日
　　　　　　　　　　　　　　　書記官　高  玉  潔